【裁判字號】    98,訴,2784
【裁判日期】    990709
【裁判案由】    損害賠償
【裁判全文】
臺灣板橋地方法院民事判決              98年度訴字第2784號
原      告  甲○○
訴訟代理人  乙○○
被      告  丁○○
訴訟代理人  丙○○
上列當事人間請求損害賠償事件，經本院於民國99年6 月24日言
詞辯論終結，判決如下：
    主    文
原告之訴駁回。
訴訟費用由原告負擔。
    事實及理由
壹、程序方面：
   按訴狀繕本送達後，原告不得將原訴變更或追加他訴，但擴
   張或減縮應受判決事項之聲明者，民事訴訟法第255 條第1
   項第3 款定有明文。本件原告起訴聲明原為：被告應給付原
   告新臺幣（下同）891,640 元。嗣原告於民國99年5 月12日
   變更為：被告應給付原告1,058,998 元，此為單純擴張應受
   判決事項聲明，參酌上開說明，自應准許，合先敘明。
貳、實體方面。
一、原告起訴主張：
  (一)被告於69年間，在坐落臺北縣中和市○○○段231 之4 地號
    、23 3之1 地號、230 之2 地號及235 地號等土地上，推出
    預售屋之建案，原告在乙○○之陪同下，赴工地檢視被告張
    貼於工地事務所之臺北縣政府建設局核發69年建字第3516號
    建造執照後，遂由原告與被告以預售屋之方式訂購其中一戶
    ，即坐落於臺北縣中和市○○○段231 之4 、233 之1 地號
    之土地及其上門牌號碼為臺北縣中和市○○路469 巷72弄27
    之4 號之建物（以下就房、地合併簡稱系爭不動產，就房屋
    部分稱系爭建物），歷經二年建造完工後，被告並於71年8
    月20日將上開土地所有權應有部分10000 分之142 登記於原
    告所有；惟上開建物係屬五層之住宅，按其基地面積依序為
    1684平方公尺及236 平方公尺，合計為1920平方公尺，而原
    告於上開土地之權利範圍均為10000 分之142 ，即持分面積
    為27 .264 平方公尺，故上開建物基地之地平面面積為27.2
    64平方公尺×5 ＝136.32平方公尺，另上開建物面積，其中
    主建物為78.18 平方公尺，陽台為17.66 平方公尺，合計為
    95.84 平方公尺；原告遂認95.84 平方公尺之建物建於地平
    面13 6.32 平方公尺之基地面，並無何土地權利之瑕疵。
  (二)迨97年8 月間接獲本院96年度訴字第2329號拆屋還地等事件
    之民事通知書，並經影印前開民事卷宗後，始知上開土地之
    即臺北縣中和市○○○段233 之1 地號，重測後為台北縣中
    和市○○段310 地號之土地，未完整登記予原告，另有訴外
    人林定皇等人共同持分1/2 。系爭地號之土地，於其上建物
    建號分別為仁和段1047號至1061號，共計有15戶，而土地本
    應由其15戶共同持有全部權利，惟被告僅購買訴外人林儀持
    有之1/2 ，並就該購得持分中，隨同另一較大之仁和段310
    地號基地移轉持分142/10000 與原告。是其惡意欺瞞之行為
    ，行不實之登記，使原告持有系爭地號土地之權利不完整，
    而系爭土地重劃後面積為221.07平方公尺，訴外人林定皇等
    人持有1/2 ，而每戶應分配1/15，應補償之土地面積為7.36
    9 平方公尺，目前市價每平方公尺143 ,710元等語，爰依買
    賣契約之債務不履行損害賠償請求權之法律關係，訴請被告
    應給付原告損害賠償1,058,998 元。
二、被告之抗辯：
    原告之主張與事實不符，原告系爭房屋係向訴外人乙○○或
    建設公司購買，兩造之間並無買賣行為。且縱然有買賣關係
    ，原告之請求權亦已罹於時效等語置辯，並聲明如主文第1
    項所示。
三、兩造不爭執事項
  (一)原告於71年8月20日取得系爭土地，權利範圍為10000分之14
    2之應有部分。
  (二)系爭地號之土地所有權人，除原告及系爭建物之住戶外，尚
    有林定皇等47人及被告等共同持有系爭地號之土地。
  (三)系爭地號之土地，於其上建物建號分別為仁和段1047號至10
    61號，共計有15戶。
四、本件之爭點厥為，兩造間是否成立系爭不動產買賣契約？被
    告為時效抗辯有無理由？茲分述如下：
  (一)兩造間並無系爭不動產買賣契約關係存在。
  1.按當事人主張有利於己之事實者，就其事實有舉證之責任。
    但法律別有規定，或依其情形顯失公平者，不在此限，民事
    訴訟法第277 條定有明文。原告主張兩造間對系爭不動產有
    買賣契約關係存在等事實，然惟被告所否認，參酌上開說明
    ，自應由原告負舉證責任。
  2.本件原告雖提出臺北縣政府建設局建照執照（以被告為起造
    人）、中和市○○○段第233-1 地號土地謄本（被告為所有
    權人）、土地使用同意書等書證（分見本院卷第8 、12、40
    頁）欲推論兩造間有買賣契約關係存在，惟買賣契約之成立
    不以對買賣標的物有所有權為限，參酌房屋買賣契約，市場
    交易實務以建設公司為出賣人為常態。再者，上開文書僅能
    證明被告曾為系爭土地所有權人，但系爭不動產對外之出賣
    人是否即為被告，亦即兩造間是否存有系爭不動產買賣契約
    則有疑問。
  (二)原告之請求權業已罹於時效。
  1.按請求權，因15年不行使而消滅。民法第125 條定有明文。
    原告依系爭買賣契約主張被告之債務不履行，依民法第125
    條之規定，其請求權時效為15年，若果原告主張兩造間買賣
    契約成立屬實，惟契約成立時點亦係在69年間，原告並於71
    年8 月20日取得系爭土地，權利範圍為10000 分之142 之應
    有部分。原告於斯時即得主張本件給付不能之損害賠償請求
    權，惟原告迄今始提起本件訴訟請求，實已逾請求權15年之
    時效，被告抗辯原告此部分之請求罹於時效，應屬足取。
  2.至於原告以其於97年8 月間接獲本院96年度訴字第2329號拆
    屋還地等事件之民事通知書，並經影印前開民事卷宗後，始
    知上開土地，未完整登記予原告等語，惟原告於出賣人履行
    其給付義務時，應可期待其注意出賣人是否已依債之本旨。
    本件請求權人復無何不能期待其知悉或行使之情形。是本件
    請求之時效，仍應自其得行使本件請求權時起算，故本件原
    告之請求，如前所述，已罹於15年時效至明，原告此部分之
    主張，尚不足採。
五、綜上所述，原告迄今並未積極舉證證明兩造間系爭不動產之
    買賣契約，且若果原告主張屬實，業已罹於時效消滅。是以
    ，原告本於買賣契約關係，請求被告債務不履行之損失，為
    無理由，應予駁回。
六、因本案事證已臻明確，兩造其餘主張陳述及所提之證據，均
    毋庸再予審酌，附此敘明。
七、訴訟費用之負擔：民事訴訟法第78條。
中    華    民    國    99    年    7     月    9     日
                  民事第二庭    法  官  吳振富
以上正本係照原本作成
如對本判決上訴，須於判決送達後20日內向本院提出上訴狀
中    華    民    國    99    年    7     月    9     日
                                書記官  李宏明

司法院資訊處製作；財團法人民間司法改革基金會備份。
